臺灣雲林地方法院刑事判決              100年度訴字第454號
公  訴  人  臺灣雲林地方法院檢察署檢察官
被      告  周四發
上列被告因違反毒品危害防制條例案件，經檢察官提起公訴（10
0 年度毒偵字第685 號），被告於準備程序就被訴事實為有罪之
陳述，經本院合議庭裁定由受命法官獨任行簡式審判程序，判決
如下：
    主  文
周四發施用第一級毒品，累犯，處有期徒刑拾壹月。
    事  實
一、周四發前因施用毒品案件，經本院裁定觀察勒戒，因有繼續
    施用傾向，再經本院裁定送強制戒治，於民國90年12月12日
    獲准停止戒治出監，嗣經本院撤銷停止戒治處分，執行所餘
    戒治期間，於92年3 月2 日因執行完畢出監，並由臺灣雲林
    地方法院檢察署（下稱雲林地檢署）檢察官以92年度戒毒偵
    字第17號為不起訴處分確定。復因竊盜、施用毒品案件，分
    別經本院以94年度簡上字第19號、第12號、94年度訴字第29
    6 號判決判處6 月、6 月、7 月、8 月確定，並經裁定定應
    執行刑為有期徒刑1 年11月確定，於95年8 月22日縮刑期滿
    假釋出監，嗣於96年4 月19日假釋期滿未經撤銷，以執行完
    畢論。又因施用毒品案件，經臺灣臺北地方法院（下稱臺北
    地院）以96年度訴字第1048號判決判處有期徒刑10月確定（
    下稱第案）；因施用毒品案件，經本院以97年度訴字第7
    號判決判處有期徒刑8 月確定（下稱第案）；再因竊盜案
    件，經本院以97年度港簡字第15號判決判處有期徒刑3 月確
    定（下稱第案），上開第、案經本院裁定應執行有期
    徒刑10月確定，與上開第案接續執行，於98年7 月12日縮
    刑期滿執行完畢。詎仍不知悛悔，復基於施用第一級毒品海
    洛因（下稱海洛因）及第二級毒品甲基安非他命（下稱甲基
    安非他命）之犯意，於100 年3 月23日傍晚某時許，在雲林
    縣褒忠鄉新湖村新湖26號住處，以將海洛因捲入香菸，再將
    甲基安非他命抹在菸頭後點燃後吸食其煙霧之方式，同時施
    用海洛因及甲基安非他命1 次。嗣於100 年3 月25日下午1
    時許，在其前揭住處，因另案通緝為警緝獲，並經其同意採
    尿送驗，結果呈嗎啡及甲基安非他命之陽性反應，而悉上情
    。
二、案經雲林縣警察局虎尾分局報告臺灣雲林地方法院檢察署檢
    察官偵查起訴。
    理  由
一、被告周四發所犯係死刑、無期徒刑、最輕本刑為3 年以上有
    期徒刑以外之罪，其於準備程序就前揭被訴事實為有罪之陳
    述，經受命法官告知簡式審判程序之旨，並聽取其與公訴人
    之意見後，本院合議庭認無不得或不宜改依簡式審判程序進
    行之情事，依刑事訴訟法第273 條之1 第1 項、第284 條之
    1 規定，裁定由受命法官獨任進行簡式審判程序。
二、上揭犯罪事實，業據被告於偵查中及本院審理時坦承不諱，
    而其於100 年3 月25日因另案通緝為警查獲，徵其同意採集
    尿液，經送往詮昕科技股份有限公司（下稱詮昕公司）以氣
    相層析質譜儀GC/MS 檢驗結果，確呈毒品嗎啡、甲基安非他
    命陽性反應，此有詮昕公司100 年4 月19日濫用藥物尿液檢
    驗報告、毒品犯罪嫌疑人尿液採驗作業管制記錄各1 份在卷
    可憑（見偵卷第5 、6 頁），足認被告上開自白核與事實相
    符，堪採為認定被告犯罪之證據，其確有施用第一、二級毒
    品之犯行無訛。
三、按非法毒品有煙吸、注射或口服等不同施用方式，其方式及
    用藥組合，不無固定模式，不同吸毒族群及不同毒品種類，
    可能有不同的施用方式及組合；依據行政院衛生署彙編之「
    藥物濫用案件檢驗統計資料」，國內確有將嗎啡及甲基安非
    他命混用之案例。目前國內發現的都為甲基安非他命的鹽酸
    鹽，可以口服、鼻吸、煙吸或注射等方式施用；海洛因常見
    之吸食方式有靜脈注射、煙吸及口服等（行政院衛生署管制
    藥品管理局94年3 月22日管檢字第0940002773號函、93年2
    月9 日管檢字第0930001092號函、93年12月22日管檢字第09
    30012251號函參照）。準此，海洛因與甲基安非他命並非無
    同時施用之可能，且同時施用時，其尿液檢驗結果仍可呈現
    嗎啡及甲基安非他命陽性反應，允無疑義。是被告本院偵審
    時供稱係將海洛因捲入香菸，再將甲基安非他命抹在菸頭後
    點燃後吸食其煙霧之方式，同時施用海洛因及甲基安非他命
    1 次等情，應屬可能。而本案並無其他積極證據，足資證明
    被告係分別施用海洛因及甲基安非他命，本諸罪疑唯輕原則
    ，故認定被告係同時、同地施用海洛因及甲基安非他命1 次
    。
四、再按92年7 月9 日修正公布，自93年1 月9 日施行之毒品危
    害防制條例第20條、第23條將施用毒品之刑事處遇程序，區
    分為「初犯」及「5 年內再犯」、「5 年後再犯」。依立法
    理由之說明係以：「初犯」，經觀察、勒戒或強制戒治後，
    應為不起訴處分或不付審理之裁定；經觀察、勒戒或強制戒
    治執行完畢釋放後，「5 年內再犯」者，因其再犯率甚高，
    原實施之觀察、勒戒及強制戒治既已無法收其實效，爰依法
    追訴或裁定交付審理。至於經觀察、勒戒或強制戒治執行完
    畢釋放後，「5 年後再犯」者，前所實施之觀察、勒戒或強
    制戒治已足以遮斷其施用毒品之毒癮，為期自新及協助其斷
    除毒癮，仍適用「初犯」規定，先經觀察、勒戒或強制戒治
    之程序。從而依修正後之規定，僅限於「初犯」及「5 年後
    再犯」二種情形，始應先經觀察、勒戒或強制戒治程序。倘
    被告於5 年內已再犯，經依法追訴處罰，縱其第3 次（或第
    3 次以上）再度施用毒品之時間，在初犯經觀察、勒戒或強
    制戒治執行完畢釋放5 年以後，已不合於「5 年後再犯」之
    規定，且因已於「5 年內再犯」，顯見其再犯率甚高，原實
    施觀察、勒戒或強制戒治，已無法收其實效，即應依該條例
    第10條處罰。至於第3 次（或第3 次以上）施用毒品之時間
    ，是否宜有期間限制？以多久為適宜？則分屬刑事政策、專
    門醫學之範圍，非審判機關所能決定，有待循立法途徑解決
    ，此有最高法院97年9 月9 日97年度第5 次刑事庭會議決議
    、99年臺非字第49號判決可為參照。是本案被告前因施用毒
    品案件，經本院裁定觀察勒戒，因有繼續施用傾向，再經本
    院裁定送強制戒治，於民國90年12月12日獲准停止戒治出監
    ，嗣經本院撤銷停止戒治處分，執行所餘戒治期間，於92年
    3 月2 日因執行完畢出監，並由雲林地檢署檢察官為不起訴
    處分確定。復因竊盜、施用毒品案件，分別經本院以94年度
    簡上字第19號、第12號、94年度訴字第296 號判決判處6 月
    、6 月、7 月、8 月確定，並經裁定定應執行刑為有期徒刑
    1 年11月確定，於95年8 月22日縮刑期滿假釋出監，嗣於96
    年4 月19日假釋期滿未經撤銷，以執行完畢論。又因施用毒
    品案件，經臺北地院以96年度訴字第1048號判決判處有期徒
    刑10月確定（下稱第案）；因施用毒品案件，經本院以97
    年度訴字第7 號判決判處有期徒刑8 月確定（下稱第案）
    ；再因竊盜案件，經本院以97年度港簡字第15號判決判處有
    期徒刑3 月確定（下稱第案），上開第、案經裁定應
    執行有期徒刑10月確定，與上開第案接續執行，於98年7
    月12日縮刑期滿執行完畢，此有臺灣高等法院被告前案紀錄
    表1 份附卷可參。從而，被告雖係於受強制戒治執行完畢後
    5 年後，再犯本案毒品危害防制條例第10條第1 、2 項之罪
    ，惟因前述5 年內曾再犯施用毒品罪名而屬3 犯以上，事證
    明確，被告犯行堪以認定，應依法論科。
四、論罪科刑之理由：
  (一)海洛因、甲基安非他命分別係屬毒品危害防制條例第2 條第
    2 項第1 、2 款所稱之第一、二級毒品。核被告所為，係犯
    毒品危害防制條例第10條第1 項之施用第一級毒品罪及同條
    例第10條第2 項之施用第二級毒品罪。被告因施用海洛因、
    甲基安非他命而持有海洛因、甲基安非他命之低度行為，應
    為施用之高度行為所吸收，不另論罪。被告以1 次施用行為
    ，同時施用第一、二級毒品，係以一行為觸犯數罪名，為想
    像競合犯，應依刑法第55條從一重之施用第一級毒品罪處斷
    。
  (二)被告有如犯罪事實欄一、所記載之前科紀錄，此有臺灣高等
    法院被告前案紀錄表1 份附卷足憑，其於有期徒刑執行完畢
    後，5 年內故意再犯本案有期徒刑以上之罪，為累犯，應依
    法加重其刑。
  (三)爰審酌被告前有如犯罪事實欄所載前科之素行，此有前揭被
    告前案紀錄表在卷可參，且被告前因施用毒品案件，已經觀
    察勒戒、強制戒治、起訴科刑執行完畢，竟無視毒品對於自
    身健康之戕害及國家對杜絕毒品犯罪之禁令，不思悔改，徹
    底袪除施用毒品之惡習，殊不可取，然考量被告施用毒品之
    犯行，本質上乃屬戕害自己身心健康之行為，尚未有嚴重破
    壞社會秩序或侵害他人權益之情形，且犯後坦承犯行，態度
    良好，暨其自陳入監服刑前在六輕擔任技術工，每日薪資新
    臺幣2,700 元，學歷為國小畢業之智識程度，家中有82歲之
    父親、離婚、有1 名就讀國中三年級之兒子之家庭狀況等一
    切情狀，量處如主文所示之刑。至公訴人雖對被告具體求處
    有期徒刑1 年，惟經本院審酌上情，認稍嫌過重，併予敘明
    。
據上論斷，應依刑事訴訟法273 條之1 第1 項、第299 條第1 項
前段，毒品危害防制條例第10條第1 項、第2 項，刑法第11條前
段、第47條第1 項、第55條，判決如主文。
本案經檢察官莊珂惠到庭執行職務。
中    華    民    國   100    年    7     月    8     日
                  刑事第三庭    法  官  陳雅琪
以上正本證明與原本無異。
如不服本判決應於收受判決後10日內向本院提出上訴書狀，並應
敘述具體理由；其未敘述上訴理由者，應於上訴期間屆滿後20日
內向本院補提理由書（均須按他造當事人之人數附繕本）。「切
勿逕送上級法院」。
                                書記官  顏錦清
中    華    民    國   100    年    7     月    8     日
附錄本案論罪科刑法條全文：
毒品危害防制條例第10條
施用第一級毒品者，處 6 月以上 5 年以下有期徒刑。
施用第二級毒品者，處 3 年以下有期徒刑。